【裁判字號】    91,訴,407
【裁判日期】    920821
【裁判案由】    妨害國幣懲治條例
【裁判全文】
臺灣桃園地方法院刑事判決                          九十一年度訴字第四七號
    公  訴  人  臺灣桃園地方法院檢察署檢察官
    被      告  丁○○
    指定辯護人  本院公設辯護人  乙○○
右列被告因妨害國幣懲治條例案件，經檢察官提起公訴（九十一年度偵字第二二五六
號），本院判決如左：
    主  文
本件免訴。
    理  由
一、公訴意旨略以：如起訴書所載（如附件）。
二、按案件曾經判決確定者，應諭知免訴之判決，刑事訴訟法第三百零二條第一款定
    有明文。此係基於判決實體確定力之理論，亦即所謂「一事不再理」或「禁止雙
    重處罰」之原則，乃憲法及刑事訴訟法上之原則。再按此一事不再理之原則，關
    於實質上一罪或裁判上一罪，經法院判決確定者，亦均有其適用，最高法院六十
    年台非字第七七號同此見解。
二、查公訴人認被告於民國九十年三月二十日起，在不詳之處所，以己有面額一千元
    之真鈔三張充當母版，循彩色噴墨影印機影印，部分安全線以壓折、部分安全線
    以灰色墨方式仿造、水印則以灰色墨在紙張背面仿製，人像衣領部分則塗抹膠水
    方式仿凹版油墨凸起效果印製，嗣於同年八月二十一日十八時，經警在丁○○位
    於桃園縣中壢市○○○路○段二一六號四樓居處，查獲舊版千元偽鈔三百三十張
    （編號為DM729222HX一百零四張、DS247789AY一百二十張、EL515064AW一百零六
    張）。因認被告違反妨害國幣懲治條例第三條第一項之意圖供行使之用，而偽造
    新臺幣幣券罪。公訴人對於被告曾因相同之偽造新臺幣券犯行，曾經臺灣高等法
    院於九十一年一月三日，以九十年度上訴字第二０六二號刑事判決判處有期徒刑
    之事實並非不知（本案起訴時，該案尚未確定），而仍將本案提起公訴，並臚列
    認為本案與前述案件並非同一案件之理由。本院查前述臺灣高等法院九十年度上
    訴字第二０六二號判決，經被告等提起上訴，惟經最高法院駁回上訴，業於九十
    一年五月九日確定，有臺灣高等法院該件判決書正本一件附本院審理卷，及該院
    函覆本院在卷為證。訊據被告對於公訴人起訴之犯罪事實固不否認，惟辯稱：被
    查扣之偽鈔，係於八十九年間與李仁豪所共同偽造，遺留下未遭前案扣押之物等
    語。核與被告之警詢及偵查訊問筆錄內容之辯解相符，並非至本院審理中始為如
    此抗辯。
三、本院另查本案被告係因非法持有毒品為警逮捕查獲，並經其同意下至其租屋處搜
    索時，查扣本案之偽造幣券，惟員警並未查扣到任何製造偽幣之器械原料，業據
    證人即本案執行搜索扣押之員警丙○○、甲○○結證在卷，並有解送人犯報告書
    、經合法之書面同意下所為之搜索扣押筆錄在卷足證。是公訴人並未對於被告製
    造本案偽鈔之事實指出其他證明之方法，而僅有扣案偽鈔為據，已甚難據此認定
    被告有偽造幣券之犯行，另據公訴人所提出之理由，認被告係另犯偽造幣券犯行
    ，與前案已確定之偽造犯行無關，本院調查如下：
（一）公訴人固不否認其所認定本案之犯罪時間，在前案即臺灣高等法院九十一年一
      月三日所為九十年度上訴字第二○六二號判決言詞辯論終結前所為，惟公訴人
      認經其當庭核對本案扣案偽鈔編號（即DM729222HX號、DS247789AY號、
      EL515064AW號），認與臺灣高等法院九十年度上訴字第二○六二號判決附表所
      示扣案千元鈔編號明顯不符，而無重覆出現之號碼出現，且前案偽造案件，被
      告係以彩色雷射印表機為工具，與本件中央銀行鑑定結果，認係以彩色噴墨方
      式不同；再者，前案迄本案查獲之時間已有年餘，被告復辯稱該偽鈔係經丟棄
      之物，所辯顯不足採。惟查訊據被告辯稱，當時所偽造之鈔票號碼，本來就是
      不同批製造，所以有多種不同之號碼，前案被查扣的偽鈔大部分都還未再加工
      ，本案被查獲是已經再加工過的，是準備要賣出去的鈔票，其實是我從李仁豪
      那裡偷拿一些藏起來，藏在喇叭箱內，後搬家到租處時，要裝音響喇叭時，打
      開音響後面的蓋子，才看到裡面的偽鈔，本來是要丟棄的，現在早就使用新版
      的鈔票，怎麼可能還偽造舊版鈔票等語。另查前案查扣之偽鈔號碼並非單一幾
      種，而係許多號碼之真鈔為母版所印製，足見被告確係分批製造，所以號碼不
      同，而同批號碼遭被告先行收藏，並非沒有可能。再訊據被告稱前案判決確定
      之偽鈔其實也是噴墨印表機印的等語。經本院經兩案所查扣之偽鈔送請中央銀
      行鑑定其中之不同，該行發行局回覆本院稱（略以）：兩批偽鈔（指前案及本
      案偽鈔）「均以彩色噴墨方式仿印」、「水印以灰色墨在紙張背面加工仿製」
      、「（部分）安全線以（壓折或）黑色墨（在紙張背面）加工仿造」，二批偽
      鈔製造過程及方法略有不同，例如人像衣領部分（本案偽鈔人像衣領以塗抹膠
      水或壓凸方式仿凹版油墨凸起效果）等語。有中央銀行發行局九十一年十月二
      十五日台央發字第０九一００五六九八六號函一件在本院審理卷足查。是前案
      及本案之偽鈔，均係以彩色噴墨方式仿印，且製造過程及方法大致相同，其略
      有不同處，如該局鑑定函所示，本案偽鈔「人像衣領」之仿製顯較為精細耳，
      凡此均與被告所辯「前案偽鈔其實也是噴墨印表機印的」、「前案被查扣的偽
      鈔大部分都還未再加工，本案被查獲是已經再加工過的，是準備要賣出去的鈔
      票」等語，均相吻合。又查本院訊據證人甲○○證稱，扣押之偽鈔是在被告房
      間內一個箱子裏查扣，感覺是個放雜物的地方等語（參見本院九十二年八月七
      日審理筆錄），亦與被告所辯稱是要丟棄之鈔票等語相符。
（二）公訴人另認被告犯本案之時間，係自九十年三月二十日至同年八月二十一日止
      ，雖與前案已判決確定之犯行構成要件相同，並於前開案件事實審言詞辯論終
      結前，惟被告於前案第二次被查獲後，自八十九年五月十三日起即接連遭羈押
      、勒戒及戒治處分，迄九十年三月二十日甫停止戒治出所，期間已逾十月有餘
      ，在監期間顯難繼續從事偽造之犯行，是與連續犯之犯罪時間須緊接之要件尚
      又不符，認被告所為顯非基於與前案相同之概括犯意為之等語。惟查公訴人並
      未指出其他足證被告有為製造偽鈔行為之證據，如製造器械等，換言之，公訴
      人所提出之證據即僅有扣案偽鈔及據此所為之「推論」而已，本院前已述及，
      現復又據此扣案偽鈔，謂被告前案曾被羈押及為強制戒治等處分，是偽造行為
      不可能連續為之，以「加強」前述推論，已有陷入循環論證之矛盾邏輯之虞。
      基於「罪疑唯輕」、「有疑唯利被告」等原則，既無其他證據足以證明被告有
      為偽造之犯行，或即使有偽造之犯行（對此被告係自白的），惟偽造行為之時
      間，應為有利被告之推定，而應認係於前案所確定之犯罪時間內，是本案被告
      所為僅係單純持有偽鈔之不罰行為，而經公訴人所指偽造之犯行，即認又偽造
      行為，亦經推定為前案犯罪時間內之偽造行為，而與前案犯行屬同一犯罪事實
      ，為前案確定判決效力所及。基於一事不再理、一行為不二罰之原則，前已確
      定之判決事實既與本案起訴之判決事實相同，依首述規定及說明，本件應諭知
      免訴之判決，並特以言詞辯論審理。
據上論斷，應依刑事訴訟法第三百零二條第一款、第三百零七條，判決如主文。
本案經檢察官林秀敏到庭執行職務
中    華    民    國    九十二    年      八      月      二十一        日
                                  臺灣桃園地方法院刑事第二庭
                                        法  官  錢  建  榮
右正本證明與原本無異。
如不服本判決，應於判決送達後十日內向本院提出上訴狀( 應附繕本 )，上訴於臺灣
高等法院。
                                        書記官  劉  寶  霞
中    華    民    國    九十二    年      九      月        五          日
附件：起訴書一件


司法院資訊處製作；財團法人民間司法改革基金會備份。
